臺灣高等法院臺中分院刑事判決　　　　　　　　　九十三年度上重更(一)字第八號
　　上　訴　人
　　即　被　告　甲○○
　　選任辯護人　高志明
右上訴人因違反毒品危害防制條例案件，不服臺灣南投地方法院九十二年度訴字第二
五八號中華民國九十二年七月三十一日第一審判決（起訴案號：臺灣南投地方法院檢
察署九十二年度偵字第二八一號，移
號），提起上訴，經判決後，由最高法院第一次發回，本院判決如左：
　　主      文
原判決撤銷。
甲○○連續販賣第一級毒品，處有期徒刑拾年。
扣案之海洛因肆拾包（淨重共柒點陸壹公克）沒收銷燬之；杓子壹支、黑色包裝紙肆
拾張、小塑膠袋參拾貳個、及0000－000000號行動電話壹具，均沒收；販
賣第一級毒品所得新臺幣肆萬元沒收，如全部或一部不能沒收時，以其財產抵償之。
　　事      實
一、甲○○自民國（下同）九十一年十一月間起，即染有施用毒品海洛因之惡習，其
    明知海洛因業經行政院衛生署公告列為毒品危害防制條例所列管之第一級毒品，
    不得製造、運輸、販賣、及持有，竟在陸續以不詳價格，在南投縣草屯鎮向綽號
    「阿猴」之不詳姓名成年男子販入海洛因若干包後，因施用第一級毒品海洛因所
    費不貲，為籌措後續資金購買海洛因供己施用，竟意圖營利並基於販賣第一級毒
    品海洛因以賺取其間買賣價差之概括犯意，而將其向「阿猴」所購得之第一級毒
    品海洛因，以其所有之0000－000000號行動電話為聯絡工具，連續販
    賣海洛因予戊○○、及己○○，其情形如下：
（一）自九十一年十二月十五日左右起，至九十二年一月七日晚間八時許止，戊○○
      先後在南投縣草屯地區，以不特定之公共電話打甲○○所有之上開0000－
      000000號行動電話聯絡甲○○，然後雙方約定於草屯鎮○○路眼鏡釣蝦
      場，草屯鎮○○路上毅大樓即甲○○住處外等處交易毒品，甲○○以此方式，
      以每次一包，每包新台幣（下同）一千元之價格，連續販賣海洛因予戊○○二
      十次，共得款二萬元。
（二）自九十一年十一月底某日止，至九十一年十二月二十二日某時止，己○○透過
      綽號「金城」之不詳姓名成年男子與甲○○認識後，即以其所有之電話及公用
      電話撥打甲○○所有之上開0000－000000號行動電話聯絡交易毒品
      ，甲○○以此方式，在南投縣草屯鎮○○○○○路口（一多一魯肉飯前）等處
      ，以每次一包，每包一千元之價格，連續販賣海洛因予己○○二十次，共得款
      二萬元。
二、嗣甲○○於九十二年一月八日上午十時三十九分許，在南投縣草屯鎮○○路六○
    六號草屯郵局前為警查獲，並自甲○○身上扣得以黑色包裝紙包裝之海洛因一包
    及其所有之上開0000－000000號行動電話一具，另在其妻林玉娟之胸
    罩內，扣得甲○○為躲避警方查緝所藏置之海洛三包（合計淨重○．五五公克，
    包裝重○．六公克，林玉娟共同持有毒品部分，業經原審以九十二年度投刑簡字
    第一三九號、九十二年度簡上字第四四號判處有期徒刑五月，緩刑二年確定在案
    ）；並經甲○○同意後，由警方於同日上午十一時到南投縣草屯鎮○○路三四二
    號上毅大樓六樓之六其租住處進行搜索，扣得甲○○所有之海洛三十六包（連同
    上開在甲○○身上查扣之一包共三十七包，合計淨重七．○六公克，包裝重七．
    七三公克）、供分裝毒品販賣所用之杓子一支、黑色包裝紙四十張、及小塑膠袋
    三十二個等物，始循線查獲上情。
三、案經南投縣政府警察局草屯分局報告臺灣南投地方法院檢察署檢察官偵查起訴。
　　理      由
甲、有罪部分：
一、訊據本案上訴人即被告甲○○（以下簡稱為被告）雖坦承於前開時地因施用毒品
    而向綽號「阿猴」之不詳姓名男子陸續購入第一級毒品海洛因，亦坦承伊在前開
    時、地有被警查獲上開海洛因共四十包、及0000－000000號行動電話
    一具、杓子一支、黑色包裝紙四十張、小塑膠袋三十二個等物品，並坦承上開毒
    品與物品係伊所有，惟矢口否認伊有公訴人所指訴販賣第一級毒品海洛因之犯行
    ，並辯稱：經警查扣之海洛因係供自己施用，杓子係伊在施用海洛因時用來將海
    洛因裝在香菸內所用，黑色包裝紙亦係因伊怕被警查獲持有毒品，才用此包裝海
    洛因，伊並未販賣海洛因予證人戊○○、己○○等人，該二人與伊為朋友關係，
    利用行動電話通話至為平常，其等二人在原審法院亦均否認有向伊購買毒品，先
    前所為不利於伊之證詞均非事實，均不足採信，伊並無販賣第一級毒品海洛因之
    犯行，應不為罪等情。
二、然查：
（一）證人戊○○於警訊時，已證稱：「我於九十一年十二月十五日左右起陸續向綽
      號『小玉』之男子購買海洛因吸食，而綽號『小玉』之男子，（是）目前被警
      方查獲『甲○○』之人無誤」、「我於九十一年十二月十五日左右起陸續在草
      屯地區不特定公共電話打行動電話0000－000000之電話聯絡甲○○
      ，然後約定於草屯鎮○○路眼鏡釣蝦場，碧山路上毅大樓（甲○○）住處外，
      現場交易海洛因，購買次數約二十次，每次均購買一小包，以新臺幣一千元購
      得，自己吸食」、「我與甲○○所交易之海洛因均是當面一手交錢、一手交貨
      ，甲○○所販賣之海洛因均用黑色紙張包一小包海洛因給我」等語（見本案偵
      查卷第一五頁）。雖在原審法院訊問時，證人戊○○翻異前詞，改稱：「警訊
      時我意識不是很清楚，只想休息，警察問我什麼，不是很清楚，我是有跟『小
      玉』去買毒品」、「（我與『小玉』）是透過『阿敏』在草屯麗池天下大樓，
      向綽號『阿猴』購買的」、「缺毒品的時候，就找『小玉』即被告，問他要不
      要一起買，他如果要買，就用電話聯絡『阿敏』」、「有（從『阿猴』手上拿
      過海洛因）」、「粉狀的，用黑色的紙包裝拿給我」、「（在警訊時）我當時
      只想休息，省掉很多細節，（才指證被告犯行）」、「（我在警訊的指證）應
      該是陳述錯誤」等語，另於本院本案訊問時，先表達不願證述之意，後再證稱
      ：「我當時毒癮在發作，意識不太清楚」云云（見本院本案卷宗第七五頁）。
      惟本案所以查獲，乃係因證人戊○○先自動打電話給警方要求自首施用毒品之
      犯行，其後（即隔天）警員於九十二年一月八日上午八時十分持搜索票至其住
      處搜取毒品並將戊○○帶回警局（即中正派出所）偵訊，戊○○在同日警訊供
      稱毒品係向綽號「小玉」（應為「小育」之誤）之男子購得，適被告與其配偶
      林玉娟於同日上午十時三十九分許，到中正派出所對面之草屯郵局，經證人戊○○指證被告即係販賣毒品海洛因之「小育」，警員乃將被告逮捕，並在被告
      身上扣得以黑色包裝紙包裝之海洛因一包及其所有之上開0000－0000
      00號行動電話一具，另在被告之配偶林玉娟之胸罩內扣得被告為躲避警方查
      緝所藏置之海洛三包，上情業據承辦警員丙○○於本院本案證述甚詳。核與證
      人戊○○在其被訴違反毒品危害防制條例案件（即原審法院九十二年度訴字第
      一○一號毒品危害防制條例案件）九十二年一月八日警訊時，供稱：「我是向
      一名綽號『小玉』之男子所購買，於昨日在草屯鎮○○○路眼鏡釣蝦場前所購
      買，一千元，約零點三公克（含袋重）」等語（見該偵查卷第十一頁），及於
      檢察官訊問時供稱：「是向一位綽號『小育』的人買的，他叫施文育（應係甲○○之誤），後來今天也被警方查獲，是在郵局看到他領錢，我就叫警察將他
      抓起，在他身上查到一包，他老婆查到三包，他家搜到三十幾包」、「用電話
      ，都是我打給他，打0000－000000」、「是朋友『明宏』介紹的，
      他住我們家對面，做什麼不知道」等情（見該偵查卷第二五頁）相符。復經戊○○於該案審理中亦供承警、偵訊所述均為實在，此有本院所調取之上開刑案
      卷宗可稽。證人戊○○於警訊時，既能指認被告並通知警員因而逮捕被告，且
      復於上開案件偵、審期間均為向被告購買毒品之供述，顯見其於本案原審及本
      院審理期間改稱警訊意識不太清醒，且未向被告購買海洛因各情，並非實在。
      而被告坦承證人戊○○為其朋友，證人戊○○豈有無端誣攀被告販賣第一級毒
      品重罪之理。參酌上情，證人戊○○於本案警訊時所為之證詞，顯比嗣後在原
      審及本院審理時所為之證詞，具有較為可信之情形，而得採為證據。
（二）又證人己○○於九十二年二月二十一日警訊時，已證稱：「我於九十一年十一
      月底到九十一年十二月二十二日為警查獲前之所吸食海洛因均向一名綽號『小
      玉』之男子購得」、「經我檢視甲○○相片後，確定為販毒之人」、「我於九
      十一年底草屯鎮○○街俊安西藥房前遇到綽號『金城』之男子向甲○○購買海
      洛因，而我向他問及『品質好不好』，他稱不錯，隨後我就透過『金城』介紹
      而認識甲○○」、「我第一次透過『金城』介紹交易海洛因一千元後，我就記
      下甲○○聯絡電話0000－000000，隨後就每天以我的電話○九五六
      －○○ｘｘ八四及公用電話聯絡甲○○，雙方大部分均在草屯鎮○○○○○路
      口（一多一魯肉飯前）當面交易海洛因，每次交易金額大部分均是新臺幣一千
      元，購得一小包海洛因，次數約二十至三十次（每天都有交易）」、「甲○○
      平時會用黑色包裝紙將海洛因包裝好，交易時會將包裝紙及海洛因包裝好當面
      交易毒品」、「我於九十二年（應係九十一年之誤）十二月中旬時，有一次因
      身上沒有現金，而以我的身分證質押於甲○○身上換取一千元之海洛因」等語
      明確（見本案偵查卷宗第六二、六三頁）。嗣經檢察官訊問，證人己○○再證
      稱：「（警訊筆錄）實在」、「（我與『小玉』）去年年底十一月底認識的」
      、「透過綽號『金城』的男子（認識），他也有跟甲○○買海洛因」、「（問
      ：你進來之前，最後一次是何時向他買的？）九十一年十二月中，最後一次是
      在草屯一多一魯肉飯的店門前，是在十時多，因為沒錢用身分證押在那邊，一
      千元，身分證還在那裡」、「（問：你透過『金城』介紹跟他買是何時？）第
      一次是在九十一年十一月底或是十二月初的時候」、「一天一次，前後至少跟
      他買了二、三十次」各情明確（見本案偵查卷宗第一六○、一六一頁）。依據
      證人己○○之上開證詞，就綽號「金城」之男子向被告購買海洛因部分，雖因
      此部分尚無其他確實之佐證，且綽號「金城」之男子其真正姓名與地址均不詳
      而無從查證，故本院無從遽認被告有販賣毒品海洛因給綽號「金城」之男子，
      惟被告自九十一年十一月底某日止，至九十一年十二月二十二日某時止，應有
      在南投縣草屯鎮○○○○○路口（一多一魯肉飯前）等處，以每次一包，每包
      一千元之價格，連續販賣海洛因予己○○至少二十次（超過二十次部分，因證
      人己○○無法確認，本院爰不為認定），共得款至少二萬元，上情則據證人己○○於警訊及偵查中證述明確。雖證人己○○於原審法院審理時，翻異前供，
      改稱：「（問：如何去製作指證筆錄？）我之前我的身分證放在朋友那裡，換
      一千元，我的身分證號碼被人拿去使用，被警察叫去製作警訊筆錄的」、「（
      問：用你的身分證換一千元的朋友是誰？）是一個叫『小玉』的，不是庭上的
      被告」、「之前都到台中買，在公園附近，之後回到草屯買，向一個叫『小玉
      』的買的」等語（見原審卷宗第六二、六三頁），且於本院訊問時，經被告選
      任辯護人之詰問，仍證稱其在原審法院之證詞為實在（見本院本案卷宗第八○
      頁）。惟經檢察官詰問其在警訊及偵訊所為之證詞是否出於任意、內容是否真
      實，證人己○○並未供述其證詞有出於非任意性之情形，而就上開證詞內容是
      否真實，證人己○○則均以「忘記了」一語迴避檢察官之詰問。經本院最後訊
      問偵訊與原審證詞何者為真，證人己○○則答稱：「我思緒都亂掉了，我不想
      回答」等語（見本院本案卷宗第八○頁），其不願證述實情之心態甚為明顯。
      查被告與證人己○○在上開案發時間即已認識，此係被告所是認之事實。雙方
      既有認識，被告並於本院供述二人為朋友關係，則證人己○○在警、偵訊時，
      豈有將綽號「小玉」之他人誤述為被告之可能？足見其在原審法院所為此部分
      之證詞非屬真實。又本案承辦警員係因為證人戊○○於警訊供證己○○亦有向
      被告購買毒品（證人戊○○此部分證詞見偵卷第十五頁），才至戒治處所提訊
      己○○，此情亦據承辦警員丙○○於本院本案證述明確（見本院本案卷宗第七
      四頁），核與證人己○○於警訊供述其自九十一年十二月二十二日即被移送強
      制戒治之情節相符（見本案偵查卷宗第六二頁），顯見若非戊○○為上開證詞
      ，證人己○○並無主動供述其毒品來源之意。被告又供述二人為朋友，證人己○○豈有無端誣攀被告販賣第一級毒品重罪之動機？參酌上情，本院認證人己○○於本案警、偵訊時所為之證詞，顯較可信，嗣後翻異之詞，應係迴護之詞
      ，難認可信。
（三）況被告於九十二年一月八日上午十時三十九分許，確有在南投縣草屯鎮○○路
      六○六號草屯郵局前，被警自其身上扣得以黑色包裝紙包裝之海洛因一包及其
      所有之0000－000000號行動電話一具，另在被告之配偶林玉娟之胸
      罩內查得被告為躲避警方查緝所藏置之海洛三包（合計淨重零點五五公克，包
      裝重零點六公克），隨後警方在經過被告之同意搜索後，於同日上午十一時到
      南投縣草屯鎮○○路三四二號上毅大樓六樓之六即被告租住處又扣得被告所有
      之海洛三十六包（連同上開在被告身上查扣之一包共三十七包，合計淨重七．
      ○六六公克，包裝重七．七三公克）、供分裝毒品用之杓子一支、黑色包裝紙
      四十張、及小塑膠袋三十二個等物，上情業據被告坦白承認，並經其配偶林玉
      娟證述屬實。而上開四十包海洛因中之三十七包經鑑定結果，均含第一級毒品
      海洛因成份，合計淨重七．○六公克（包裝重七．七三公克），有法務部調查
      局九十二年二月十九日調科壹字第九七○○○一九一五號鑑定通知書一份在卷
      可稽（見偵查卷第五五頁）；另三包在林玉娟身上所查扣之海洛因（亦屬被告
      所有）經鑑定結果亦係第一級毒品海洛因，合計淨重○．五五公克，包裝重○
      ．六公克，亦有法務部調查局九十二年二月十九日調科壹字第九七○○○一九
      一五號鑑定通知書一份附卷足憑（見本院前審上訴卷第四四頁）。被告所被查
      扣之上開第一級毒品海洛因均屬少量包裝（見卷內照片），如購入海洛因之目
      的係為供己施用，何需再備同型之小塑膠袋？另在被告居所被警查獲之上開毒
      品海洛因並未以黑色包裝紙包裝，足證販賣毒品給被告之人並未以黑色包裝紙
      包裝毒品（被告曾辯稱該黑色紙係向綽號「阿猴」買毒品時，就有包裝了云云
      ，惟被告為警查護時，同時亦查獲未使用之黑色包裝紙四十張，苟被告購買毒
      品時即有黑色包裝紙包裝，其豈會被查獲上開空黑色包裝紙四十張？足認該黑
      色包裝紙應係被告分裝毒品所使用，而非買入時即有，被告上開所辯，亦不足
      採）。而依據證人戊○○及己○○之證詞，被告販賣交付之海洛因均以黑色包
      裝紙包裝，核與被告確有被查獲四十張黑色包裝紙之情節相符，益證戊○○及
      己○○之證詞，為可採信。另證人戊○○、己○○證述曾以公共電話（或證人
      戊○○所使用之000－0000000號行動電話）與被告通聯購買毒品海
      洛因部分，亦有被告所使用0000－000000號行動電話自九十一年十
      二月二日起至九十二年一月八日止之通聯紀錄附於偵查卷宗可憑。參酌上開事
      證，被告確有於前開時、地，以上開方法，販賣第一級毒品海洛因給戊○○、
      己○○每人各十次，每次一包一千元，各共得款二萬元，全部得款四萬元，上
      情應堪認定。至於證人林玉娟雖於警訊時證稱被告並未販賣海洛因等語，惟證
      人林玉娟係被告之配偶，於作證時不免有迴護之詞，故其此部分證詞，亦無可
      採，併此敘明。
（四）又本案被告雖於警訊時供稱其係以每包一千元之價格購入上開海洛因云云。惟
      依據警方所製作之扣案毒品清冊（見偵查卷宗第二八頁），扣案毒品每包經警
      秤得之重量，由○．三公克至○．七公克不等，其重量不一且差距非小，足證
      被告此部分所供不實，上開毒品應有另再分裝。況被告販賣給證人戊○○、己○○之海洛因，又有以黑色包裝紙分裝，其重量不詳，故不得因此即認定被告
      未賺取其間之買賣價差。雖依據上情，本院無從據以計算被告販入賣出上開毒
      品之買賣價差，惟第一級毒品海洛因非僅物稀價昂，被告取得施用不易，且此
      更係政府嚴加查緝之違禁物，販賣第一級毒品海洛因予他人之刑責亦甚重，被
      告對此事實不可能推稱不知。而依據被告於偵查中之供述，其係於九十一年十
      二月初才認識戊○○（見偵查卷宗第五二頁），己○○亦證述其係於九十一年
      十一月底因經「金城」介紹購買海洛因才與被告認識（見偵卷第六三頁），依
      據上開各情，難認被告與證人戊○○、己○○在甫認識之後，即會有何深刻交
      情，若非因有販入賣出之價差可圖，被告應無甘冒刑罰重責之風險，而將第一
      級毒品海洛因以同價或無償轉讓與證人戊○○、己○○之理。又被告於警訊時
      ，即供述其自九十一年十一月間起即染有施用毒品海洛因之惡習，其因因被移
      送觀察、勒戒，亦有被告前科查註記錄表在卷可稽，參酌上情，本院爰為：被
      告係因施用毒品之行為無法戒除，明知海洛因業經行政院衛生署公告列為毒品
      危害防制條例所列管之第一級毒品，不得製造、運輸、販賣、及持有，惟因施
      用第一級毒品海洛因所費不貲，為籌措後續購買海洛因資金供己施用，乃萌將
      其向綽號「阿猴」之不詳姓名成年男子所販入之海洛因高價轉賣他人以賺取買
      賣價差之概括犯意，因而連續於前開時、地販賣海洛因給戊○○、己○○之認
      定。事證明確，被告之犯行堪以認定。
三、核被告所為，係犯毒品危害防制條例第四條第一項之販賣第一級毒品罪。其販賣
    前之持有第一級毒品犯行，已為嗣後販賣第一級毒品之高度行為所吸收，不另論
    罪。又被告先後多次販賣販賣第一級毒品之犯行，時間緊接，犯罪構成要件相同
    ，顯係基於概括犯意反覆而為，為連續犯，應依刑法第五十六條規定論以一罪，
    惟販賣第一級毒品罪之法定刑為死刑或無期徒刑，依法不得加重其刑，故不予加
    重。再，本案被告因施用毒品之行為無法戒除，身、心受控，為籌措後續購買海
    洛因資金供己施用而萌販賣第一級毒品海洛因之犯意，且其販賣之對象經查獲者
    僅二人，販賣第一級毒品海洛因之數量與販毒所得均不多，尚無實據可認被告係
    毒品之「大盤」、「中盤」毒販，應僅係零星之小額交易，其惡性與犯罪情節較
    諸大量走私進口或長期販賣毒品之「大盤」、「中盤」毒販有重大差異，其犯罪
    情狀客觀上仍可引起一般人同情，倘概科以法定最輕本刑之無期徒刑，仍嫌情輕
    法重，殊屬過重，衡其犯罪情狀尚有可憫，應依刑法第五十九條規定，酌量減輕
    其刑（刑罰之加重、減輕，係先加後減）。扣案之上開四十包海洛因（淨重共計
    七．六一公克）係查獲之毒品，應依毒品危害防制條例第十八條第一項前段之規
    定，沒收銷燬之；又扣案之杓子一支、黑色包裝紙四十張、小塑膠袋三十二個、
    及0000－000000號行動電話一具等物，係被告所有並供販賣第一級毒
    品所用之物，應依同條例第十九條第一項之規定宣告沒收；另被告販賣第一級毒
    品所得之四萬元（包括販賣予戊○○部分二萬元、己○○部分二萬元），亦應依
    同條例第十九條第一項之規定宣告沒收，如全部或一部不能沒收時，以其財產抵
    償之。至於本案另外查獲被告持有之第二級毒品安非他命一小包（含袋重○．五
    五公克，驗餘淨重○．二六公克，此有內政部警政署刑事警察局九十二年六月十
    三日刑鑑字第○九二○○九八○一九號鑑驗通知書可參）部分，因未經起訴，且
    與起訴部分又無裁判上一罪之關係，非起訴效力所及，本院無法併予審判，應由
    檢察官另為妥適之處理。
四、原審判決就被告上開所犯予以論罪科刑，固非無見，惟原審判決認定被告亦有販
    賣第一級毒品給丁○○，此部分為本院所不採（另詳如後述），且關於被告販賣
    海洛因給己○○部分，原審判決事實欄認係販賣二、三十次，惟理由欄就被告此
    部分販賣毒品所得之款項卻認係二萬元，以致事實與理由相互矛盾，以上均有未
    合。次查犯毒品危害防制條例第四條之罪者，其供犯罪所用之物，均沒收之，同
    條例第十九條第一項定有明文，此項規定係採強制沒收主義，且為刑法第三十八
    條第一項第二款之特別規定，自應優先適用，始為適法。原判決就扣案之上開杓
    子一支、黑色包裝紙四十張、小塑膠袋三十二個及0000－000000號行
    動電話一具等物，認係被告供犯罪所用之物，而依刑法第三十八條第一項第二款
    之規定宣告沒收，顯有適用法則不當之違誤。第查販賣毒品罪以行為人主觀上具
    有營利之意圖為要件，原判決未於理由內說明認定被告具有營利意圖所憑之證據
    及認定之理由，亦有理由不備之違誤。末查案發當天在被告之妻林玉娟身上所查
    扣之上開三包海洛因，亦係查獲之毒品，原判決就此部分未併予宣告沒收銷燬之
    ，亦有可議。是本案被告上訴意旨仍執前詞，否認犯罪，其上訴雖無理由，但原
    審判決既有上開可議之處，即屬無可維持，自應由本院將原審判決予以撤銷改判
    。爰審酌被告之犯罪動機、販賣毒品對國民健康所生危害程度、及其犯罪後雖猶
    飾詞否認犯罪，但犯罪時僅有二十三歲又無前科，顯係因年輕失慮施用毒品而誤
    如歧途等一切犯罪情狀，量處有期徒刑十年。扣案之四十包海洛因（淨重共七．
    六一公克）依法宣告沒收銷燬之；扣案之杓子一支、黑色包裝紙四十張、小塑膠
    袋三十二個、及0000－000000號行動電話一具，亦均依法宣告沒收；
    另被告販賣第一級毒品所得之四萬元亦應依法宣告沒收，如全部或一部不能沒收
    時，應以其財產抵償之。
乙、不另為被告無罪諭知部分
一、本件公訴人之公訴意旨雖另以：被告自九十一年十一月中旬某日起，至九十一年
    十二月二十二日前某時止，尚有以其所有之0000－000000號行動電話
    為聯絡電話，在南投縣草屯鎮○○路眼鏡釣蝦場、南投縣草屯鎮○○路麥當勞前
    、同鎮○○路炎峰國小旁等、及同鎮○○路旁、以及同鎮○○路「上毅大樓」六
    樓之六等處，將第一級毒品海洛因以黑色包裝紙包裝後，再以每小包五百元至一
    千元之價格，連續多次販賣海洛因予丁○○施用，因認被告上開所為，亦涉有販
    賣第一級毒品之罪嫌。
二、惟按被告以外之人於司法警察調查中所為之陳述與審判中不符時，需其先前之陳
    述具有較可信之特別情況，且為證明犯罪事實存否所必要者，始得為證據，此於
    刑事訴訟法第一百五十九條之二定有明文。又刑事訴訟法第一百五十六條第二項
    規定：被告或共犯之自白，不得作為有罪判決之唯一證據，仍應調查其他必要之
    證據，以察是否與事實相符。其立法旨意乃在防範被告自白或共犯之虛擬致與真
    實不符，故對自白在證據上之價值加以限制，明定須藉補強證據以擔保其真實性
    。且上開所謂共犯，應包括任意共犯及必要共犯（含對向犯罪之共犯），因利用
    共犯之自白或其他不利於己之陳述，為認定被告犯罪之證據，不特與利用被告自
    己之自白作為其犯罪之證明同有自白虛偽性之危險，亦不免有嫁禍於被告而為虛
    偽供述之危險。而施用毒品者如供出毒品之來源因而破獲，因毒品危害防治條例
    第十七條有「得減輕其刑」之規定，為擔保其所為不利於對向共犯之陳述之真實
    性，自應有足以令人確信其陳述為真實之補強證據。
三、本案公訴人認被告有販賣海洛因給丁○○之犯行，係以丁○○在警訊之供述及電
    話通聯紀錄為依據。惟被告於偵、審中均否認有販賣海洛因給丁○○，並辯稱伊
    與丁○○為朋友，電話通聯非關毒品交易云云。
四、經查：證人丁○○雖於警訊時證稱：「我於九十一年十一月中旬起又再度染上吸
    食海洛因之習慣，當時係向綽號『小玉』之男子購買海洛因來吸食，直到綽號『
    小玉』被警方查獲後沒有毒品來源，才將吸毒之惡習戒除，目前沒有吸毒之習慣
    」、「（問：警方所提供之綽號『小玉』甲○○彩色相片是否為販毒之人？）經
    我檢視後確定是甲○○本人販毒給我無誤」、「我於九十一年十一月起均以我的
    電話0000－000000、000－0000000與甲○○電話0000
    －000000聯絡毒品交易之事，雙方大部分均約定在草屯鎮○○路麥當勞、
    虎山路炎峰國小旁交易海洛因，次數約五次，每次購買海洛因價錢約五百元、一
    千元不等」、「甲○○每次均會用小塑膠袋裝海洛因後，外面再用黑色包裝紙裝
    ，然後再與我當面交易海洛因」、「我知道己○○及我家虎山路對面洗衣店老闆
    （經查為戊○○）均曾向甲○○購買過海洛因吸食」等語（見偵查卷第六０頁至
    第六一頁），但在原審法院訊問時，證人丁○○已否認有向被告購買毒品，並改
    證：「當初因違反毒品要觀察勒戒、驗尿，當時警察說如果我指證被告的話，就
    不用驗尿，所以我才指證」、「是不用驗尿，我才做指證筆錄的」等情。經本院
    傳訊承辦警員丙○○，雖否認有以不用驗尿為條件，而請證人丁○○供述毒品來
    源之情形。惟依據證人丁○○之警訊筆錄，顯示其在警訊已供認其自九十年十一
    月間因施用毒品被移送觀察、勒戒出所之後，有自九十一年十一月中旬即又開始
    施用毒品海洛因之犯罪情形，其並供證係向被告購買毒品海洛因施用。雖又供稱
    自被告被警查獲之後，其即自行戒除施毒惡習云云（見本案偵卷第六○頁）。惟
    其因販毒者被警查獲，即可自行戒除施毒惡習之證詞，已與情理有違，非採其尿
    液送驗，顯難認定此部分所供為真實。且丁○○既有供述其自九十一年十一月中
    旬開始，即又有開施用毒品海洛因之犯行，並記明筆錄在卷，則其顯有二犯施用
    第一級毒品之犯罪嫌疑，偵查犯罪機關自以採其尿液送驗，查明如與事實相符即
    依法偵辦為常。惟承辦警員丙○○於本院訊問時，已坦承當日未採集證人丁○○
    之尿液送驗，亦未將證人丁○○移送偵辦（見本院本案卷宗第七三、七四頁），
    核與證人丁○○之在監在押資料表記載：丁○○除於九十年十一月二日有被移送
    觀察、勒戒並於同月十五日出所之外，係至九十二年十月二十一日才又因施用毒
    品另案被移送觀察、勒戒之情形相符（見本院本案卷宗第四九頁，又依本院調取
    之台灣南投地方法院檢察署九十二年度毒偵字第八六五號丁○○違反毒品危害防
    制條例案件偵查卷宗警訊筆錄顯示，丁○○該次係因向綽號「阿忠」之男子購買
毒品，並於九十二年六月二十一日被警查獲，而被移送觀察、勒戒）。依據上情
    ，證人丁○○在原審法院訊問時，具結證稱：「當初因違反毒品要觀察勒戒、驗
    尿，當時警察說如果我指證被告的話，就不用驗尿，所以我才指證」、「是不用
    驗尿，我才做指證筆錄的」等語，尚非無稽。證人丁○○之警訊證詞，殊有為求
    免被驗尿移送而為虛偽供述之危險。而單憑電話通聯紀錄，又無法確定通聯內容
    。則在別無他補強證據之情形下，證人丁○○之警訊證詞自難認為具有較可信之
    特別情況，本院爰不採為證據。此外，本案復查無其他積極之證據足以證明被告
    確有公訴人此部分所指訴之犯行，應認被告此部分犯罪不能證明。惟因公訴人認
    此部分與被告前開論罪科刑部分，有連續犯之裁判上一罪關係，爰不就此部分另
    為被告無罪之諭知。又檢察官聲請本院再傳訊證人丁○○，本院認無必要，併此
    敘明。
丙、退回併辦部分：
一、臺灣南投地方法院檢察署九十三年四月十五日投檢容智九十三偵三二八字第○六
    一六二號函移送本院併辦（該署曾以九十二年度偵字第三八０五號移送本院前審
    法院併辦）意旨略以：被告尚另基於販賣第一級毒品海洛因之概括犯意，分別為
    下列販賣海洛因之犯行，即：（一）自九十二年二月中旬起至同年三月底止，與
    黃梓枋基於犯意聯絡，由欲購買海洛因之陳幸秋以0000000000號行動
    電話撥打黃梓枋所使用0000000000號行動電話，約定購買海洛因之金
    額及交易地點，黃梓枋再以前開行動電話聯絡撥打被告所使用之0000000
    000號行動電話，告知買主欲購買海洛因之金額後，再至南投縣草屯鎮○○○
    路「麗城大樓」地下室向被告拿取海洛因，前往約定地點販賣予陳幸秋，再將販
    毒所得交予被告，以此方式，連續二十餘次，每次販賣一千元及不詳金額之海洛
    因予陳幸秋；（二）被告自九十一年十二月中旬起至九十二年一月中旬止，由欲
    購買海洛因之卓淑敏以0000000000號行動點話撥打被告之行動電話；
    或自九十二年二月初起，由卓淑敏以其使用之前開行動電話撥打黃梓枋所使用之
    0000000000行動電話，黃梓枋再向被告告知買主所欲購買海洛因之金
    額後，被告再至南投縣草屯鎮敦和國小旁之北大中醫診所或草屯鎮○○○路與仁
    愛街口交付海洛因予卓淑敏，以此方式連續六、七十次，每次販賣二千元之海洛
    因予卓淑敏；（三）被告自九十二年三月中旬起至同年四月初止，以其使用之0
    000000000號行動電話為聯絡工具，連續六次，販賣不詳金額之海洛因
    予洪裕欽。因認被告上開所為，亦涉有販賣第一級毒品之罪嫌，爰移請併案審理
    云云。
二、惟按犯罪事實應依證據認定之，無證據不得認定犯罪事實；又不能證明被告犯罪
    者，應諭知無罪之判決，此於刑事訴訟法第一百五十四條第二項、及同法第三百
    零一條第一項前段分別定有明文。次按事實之認定，應憑證據，如未能發現相當
    證據，或證據不足以證明，自不能以推測或擬制之方法以為裁判基礎；又認定不
    利於被告之事實，須依積極證據，苟積極證據不足為不利於被告事實之認定時，
    即應為有利於被告之認定，更不必有何有利之證據（最高法院三十年上字第八一
    六號、四十年臺上字第八六號判例參照）。
三、訊據本案被告於警訊、及本院均否認伊有此部分移送併辦之犯行，檢察官雖以黃
    梓坊、卓淑敏、洪裕欽之警訊筆錄及電話通聯紀錄為移送併辦之證據。惟上開證
    人均未經檢察官以證人身分命其具結之後而為證述，且：（一）證人黃梓枋於警
    訊時雖證稱：「陳幸秋原本係向甲○○買毒品，因甲○○出事後為規避警方查緝
    ，所以都交代他們要購買毒品時和我聯絡，由我和甲○○聯絡後再去向甲○○取
    得不特定人要購買毒品金額的數量，再送去約定交易地點現金交易，販毒所得再
    交給甲○○」、「陳幸秋都是他用其行動電話0000000000號或男朋友
    綽號『明宏』之行動電話（不記得了），撥打我的行動電話000000000
    0號取得聯絡後，再約定購買金額及交易地點；他幾乎每天都有向我購買，大約
    向我購買有二十幾次海洛因，每次一小包新台幣一千元，因為他男朋友『明宏』
    也有施用海洛因，所以用量比較大；因為他和甲○○很熟，所以都約定就近在其
    住所樓下，草屯鎮○○路與仁愛街口及仁愛街與敦和路口（敦和國小前）交易」
    、「都是草屯鎮地區染有施打毒品的人，撥打我行動電話0000000000
    號（而有的電話號碼忘記了）取得犯意聯絡後，我再和『小育』（其行動電話0
    000000000）聯絡，取得聯絡後去他住的草屯鎮○○○路麗城大樓地下
    室向他拿海洛因去販賣予不特定人圖利，交易後再把販毒所得交給甲○○，我替
    甲○○販毒約二十幾天，每天約販賣新台幣一萬六千元左右，所以約有三十五萬
    元左右」各等語。但查被告於九十一年十一月間至九十二年一月間（即前開販毒
    期間）係使用0000－000000號行動電話，已如前述，而上開0000
    000000號行動電話並非被告所使用，亦據被告之妻林玉娟於警訊證述在卷
    （見移送併辦之三八○五號偵卷第四四頁），是證人黃梓枋證稱其係打被告之0
    000000000號行動電話與被告聯絡購買毒品，此部分證詞是否真實即非
    無疑。況證人黃梓枋並未指出案外人陳幸秋究係自何時開始委託其購買海洛因。
    其向被告所購買之物品是否確係第一級毒品海洛因，亦無從證明。且遍查全卷亦
    無案外人陳幸秋確有委託黃梓枋購買海洛因之證明。而證人黃梓枋如有交付海洛
    因予案外人陳幸秋之情事，其本身為犯罪嫌疑人，有無為脫免本身刑責或求減輕
    刑責而嫁禍於被告，衡情亦非全無可能。在無其他佐證足以擔保黃梓枋警訊所供
    係屬真實之情形下，尚難僅據黃梓枋警訊供證，即遽為不利於被告之認定。此外
    復查無其他確切證據足以證明被告有此部分犯行，應認其此部分犯罪嫌疑尚有不
    足。（二）又證人卓淑敏雖於警訊時證稱：「我於九十一年十二月中染上吸毒之
    惡習後，平均二天就向『小育』購買一次毒品，次數約六、七十次，地點均是約
    在草屯鎮敦和國小旁之北大中醫及碧山南路與仁愛街口進行毒品，每次購買一小
    包，價格二千元，我是以我的0000000000號行動電話撥打『小育』的
    行動電話（幾號已忘記），今年二月初『小育』叫我直接跟『老仔』聯絡」等語
    ，但上情為被告所否認。且證人卓淑敏既坦承其無法證述「小育」之行動電話號
    碼，則其在警訊證述直接向被告購買毒品之證詞是否真實，顯無其他佐證足以證
    明。另向綽號「老仔」之黃梓枋購買毒品部分，縱認屬實，但是否確與被告有關
    ，亦無其他佐證。是尚難以證人卓淑敏之上開警訊證詞，即遽令被告擔負販賣第
    一級毒品之罪責。（三）另證人洪裕欽於九十二年七月二十四日警訊時，雖曾向
    警方供稱有自九十二年三月中旬至四月初，以其所有0000000000號行
    動電話撥打0000000000號行動電話向「小育」購買六次海洛因，但經
    警方調取上開行動電話之通聯紀錄，無法證實上開行動電話於九十二年四月二十
    一日以前有與「小育」之上開行動電話通聯之情形之後，證人洪裕欽於九十二年
    八月十九日警訊時，則改稱購買之時間為九十二年三月至四月底。惟其在卷附之
    九十二年八月十九日警訊筆錄，對於被告究係在何處、如何販賣海洛因？每次販
    賣多少？價格如何？均未陳述。且依據卷附之0000000000號行動電話
    （即證人洪裕欽供述其使用之電話）與0000000000號行動電話之六次
    通聯紀錄，顯示：其中九十二年四月二十一日之通聯即有三次，第一次係000
    0000000號行動電話撥打給0000000000號行動電話，時間為下
    午五時二十五分（通聯時間五秒），第二次則係0000000000號行動電
    話撥打給0000000000號行動電話，時間為下午五時二十六分（通聯時
    間為十三秒），顯係先後互撥，且其通聯之基地台位置均在南投縣國姓鄉（第三
    次通聯則在同日晚上七時五十六分，通聯時間為十七秒，通聯之基地台位置已在
    南投縣草屯鎮）；另九十二年四月二十三日之通聯有二次，均係0000000
    000號行動電話撥打給0000000000號行動電話（基地台位置不詳）
    ，時間均為晚上九時四十分，第一次通聯時間僅一秒，第二次通聯時間僅十秒；
    後至九十二年四月二十四日下午六時三十一分，0000000000號行動電
    話再撥打給0000000000號行動電話，但通聯時間僅四秒，且其通聯之
    基地台位置亦在南投縣國姓鄉。依據以上通聯紀錄顯示之通聯情形，謂此係六次
    毒品交易之通聯，尚難採信。本案證人洪裕欽之上開警訊供詞，難認有何較為可
    信之情形。在無其他佐證足以擔保證人洪裕欽警訊所供係屬真實之情形下，尚難
    僅據洪裕欽警訊供證，即遽為不利於被告之認定。此外復查無其他確切證據足以
    證明被告有此部分犯行，應認其此部分犯罪嫌疑尚有不足。（四）綜合上述，本
    案檢察官上開移送併辦部分，並無其他確切證據足以證明被告確有此部分犯行。
    被告此部分犯罪既屬不能證明，即與被告前開論罪科刑部分不生連續犯之裁判上
    一罪關係，此部分即非本案公訴人之起訴效力所及，本院無法併予審判，應退回
    原移送機關另行適法處理。
丁、據上論斷，應依刑事訴訟法第三百六十九條第一項前段、第三百六十四條、第二
    百九十九條第一項前段、毒品危害防制條例第四條第一項、第十八條第一項前段
    、第十九條第一項、刑法第十一條前段、第五十六條、第五十九條，判決如主文
    。
本案經檢察官乙○○到庭執行職務。
中      華      民      國　    九十三     年     六      月    十六　　日
                                臺灣高等法院臺中分院刑事第三庭
                                      審判長法  官　陳　朱  貴
                                      　　　法　官  胡　忠　文
                                      　　　法　官　廖　柏　基
右正本證明與原本無異。
如不服本判決應於收受送達後十日內向本院提出上訴書狀，其未敘述上訴之理由者並
得於提起上訴後十日內向本院補提理由書（均須按他造當事人之人數附繕本）。
　　　　　　　　　　　　　　　　　　　　　　書記官　詹  錫　朋
中      華      民      國　    九十三     年     六      月    十七　　日
附錄論罪條文：
毒品危害防制條例第四條第一項：
製造、運輸、販賣第一級毒品者，處死刑或無期徒刑；處無期徒刑者，得併科新台幣
一千萬元以下罰金。
毒品危害防制條例第十八條第一項前段：
查獲之毒品及專供製造或施用毒品之器具，不問屬於犯人與否，均沒收銷燬之。
毒品危害防制條例第十九條第一項：
犯第四條至第九條、第十二條、第十三條或第十四條第一項、第二項之罪者，其供犯
罪所用或因犯罪所得之財物，均沒收之，如全部或一部不能沒收時，追徵其價額或以
其財產抵償之。
                        Ｒ
